臺灣臺中地方法院刑事判決　
111年度金訴字第809號
公  訴  人  臺灣臺中地方檢察署檢察官
被      告  吳妮妮




上列被告因違反洗錢防制法等案件，經檢察官提起公訴（111年
度偵字第11181號；移送併辦案號：111年度偵字第13459號），
本院判決如下：
    主    文
吳妮妮幫助犯洗錢防制法第十四條第一項之洗錢罪，處有期徒刑
參月，併科罰金新臺幣壹萬元，罰金如易服勞役，以新臺幣壹仟
元折算壹日。未扣案犯罪所得新臺幣貳萬元沒收，於全部或一部
不能沒收或不宜執行沒收時，追徵其價額。
    犯罪事實
一、吳妮妮依其一般社會生活之通常經驗，應可知悉一般人均可
     自行申請金融帳戶使用，如非意圖供犯罪使用，無收取他
    人 金融帳戶之必要，並可預見其將金融帳戶提供予真實姓
    名、 年籍不詳之人後，該人將可能藉由該蒐集所得之帳戶
    作為收 受詐欺取財款項之用，遂行詐欺取財犯行，並於提
    領、轉匯後即產生遮斷資金流動軌跡以逃避國家追訴、處罰
    之效果，仍於其發生並不違背自己本意之情況下，同時基於
    幫助他人犯詐欺取財及幫助一般洗錢之不確定故意，於民國
    110年7月間某日，在臺中市北屯區文心路之國賓電子遊藝場
    附近，將其申設中國信託商業銀行帳號000000000000號帳戶
    （下稱中信銀行帳戶）之存摺、提款卡（含密碼）、網路銀
    行帳戶（含密碼）交付予真實姓名及年籍均不詳自稱「賴俞
    雲」之成年人（下稱綽號「賴俞雲」），而容任該人及其同
    夥使用前揭帳戶詐欺他人財物，藉此掩飾或隱匿犯罪所得去
    向。吳妮妮因提供上述帳戶資料而獲得新臺幣（下同）2萬
    元報酬。嗣綽號「賴俞雲」取得上開帳戶資料後，即與其同
    夥（無證據證明係3人以上共同為之或吳妮妮知悉係3人以上
    共同所為或以網際網路對公眾散布而犯之）共同基於意圖為
    自己不法所有之詐欺取財、一般洗錢犯意聯絡，分別為下列
    行為：
　㈠於110年6月20日起，以通訊軟體LINE暱稱「永嘉國際貿易客
    服經理」向顏日期佯稱：可經營電子商務獲利，須先匯款墊
    付款項云云，致使顏日期誤信為真，因而陷於錯誤，於110
    年8月16日20時27分許匯款1萬4,000元至曹益嘉（另經檢察
    官為不起訴處分）申設永豐商業銀行帳號00000000000000號
    帳戶（下稱永豐銀行帳戶）。待詐欺成員確認該筆款項匯入
    後，即於同日21時38分許自曹益嘉申設永豐銀行帳戶將顏日
    期前揭匯款轉帳至吳妮妮申設中信銀行帳戶內（按實際轉帳
    金額為4萬4,000元），再將款項轉匯至其他不詳金融帳戶，
    而掩飾或隱匿上開詐欺犯罪所得去向。
　㈡於110年7月17日起，以通訊軟體LINE暱稱「粒粒」佯稱：可
    透過投資網站之漏洞賺錢獲利、穩賺不賠云云，致使呂福信
    誤信為真，因而陷於錯誤，於110年7月27日13時38分許匯款
    10萬元至吳嘉晉（檢察官另行偵辦中）申設國泰世華商業銀
    行帳號000000000000號帳戶（下稱國泰世華銀行帳戶）。待
    詐欺成員確認該筆款項匯入後，即於同日14時1分許自吳嘉
    晉申設國泰世華銀行帳戶將呂福信前揭匯款轉帳至吳妮妮申
    設中信銀行帳戶（按實際匯款金額為32萬元），再將款項轉
    匯至其他不詳金融帳戶內，而掩飾或隱匿上開詐欺犯罪所得
    去向。　　
　　嗣顏日期、呂福信發覺受騙而報警處理，始循線查悉上情。
二、案經顏日期、呂福信分別訴由宜蘭縣政府警察局礁溪分局、
    桃園市政府警察局桃園分局報告臺灣臺中地方檢察署檢察官
    偵查起訴、移送併辦。
    理    由
一、證據能力部分
  ㈠以下本案所引用被告以外之人於審判外之言詞或書面陳述，
    均經本院於審判時當庭直接提示而為合法調查，檢察官、被
    告吳妮妮均同意作為證據（見本院卷第125頁），本院審酌
    前開證據作成或取得狀況，均無非法或不當取證之情事，亦
    無顯不可信情況，故認為適當而均得作為證據。是前開證據
    ，依刑事訴訟法第159條之5規定，均具有證據能力。
  ㈡除法律另有規定外，實施刑事訴訟程序之公務員因違背法定
    程序取得之證據，其有無證據能力之認定，應審酌人權保障
    及公共利益之均衡維護，刑事訴訟法第158條之4定有明文。
    本案所引用之非供述證據，並無證據證明係實施刑事訴訟程
    序之公務員違背法定程序所取得，且檢察官、被告均未表示
    無證據能力，自應認均具有證據能力。
二、認定犯罪事實所憑證據及理由
　　上開犯罪事實，業經被告於本院審理時坦承不諱，並經告訴
    人顏日期、呂福信於警詢時指訴明確（見第11181號偵卷第1
    9至23頁、第13459號偵卷第101至102頁），且有告訴人顏日
    期與暱稱「永嘉國際貿易客服經理」間通訊軟體對話內容翻
    拍照片10張、告訴人顏日期匯款之自動櫃員機交易明細表、
    告訴人顏日期申設日盛國際商業銀行帳戶之存摺封面及交易
    明細、吳妮妮申設中信銀行帳戶基本資料及交易明細、另案
    被告曹益嘉申設永豐銀行帳戶之基本資料及交易明細、另案
    被告吳嘉晉申設國泰世華銀行帳戶之基本資料及交易明細、
    告訴人呂福信匯款執據各1份、告訴人呂福信與詐欺成員間
    通訊軟體對話內容翻拍照片8張在卷可稽（第11181號偵卷第
    25至33、37、41至45、51至62、135至139、149至153頁、第
    13459號偵卷第69至83、91至99、119、123至125頁），足認
    被告之自白與上開事證相符，堪以採信。綜上所述，本案事
    證明確，被告犯行堪以認定，應依法論科。
三、論罪科刑部分
  ㈠按刑法上之幫助犯，係對於犯罪與正犯有共同之認識，而以
    幫助之意思，對於正犯資以助力，而未參與實施犯罪之行為
    者而言（最高法院88年度台上字第1270號判決意旨參照）。
    是以，如未參與實施犯罪構成要件之行為，且係出於幫助之
    意思提供助力，即屬幫助犯，而非共同正犯。查被告提供中
    信銀行帳戶存摺、提款卡（含密碼）、網路銀行帳號（含密
    碼）予詐欺者，供詐欺者使用該帳戶收受詐欺取財款項，而
    遂行詐欺取財之犯行，顯係以幫助他人犯罪之意思，參與詐
    欺取財構成要件以外之行為，而屬幫助詐欺取財行為。
  ㈡按金融帳戶乃個人理財工具，依我國現狀，申設金融帳戶並
    無任何特殊限制，且可於不同之金融機構申請多數帳戶使用
    ，是依一般人之社會通念，若見他人不以自己名義申請帳戶
    ，反而收購或借用別人之金融帳戶以供使用，並要求提供提
    款卡及告知密碼或網路銀行帳號（含網路銀行密碼），則提
    供金融帳戶者主觀上如認識該帳戶可能作為對方收受、提領
    特定犯罪所得使用，對方提領後會產生遮斷金流以逃避國家
    追訴、處罰之效果，仍基於幫助之犯意，而提供該帳戶之提
    款卡及密碼或網路銀行帳號及密碼，以利洗錢實行，仍可成
    立一般洗錢罪之幫助犯。被告主觀上預見將中信銀行帳戶存
    摺、提款卡（含密碼）、網路銀行帳號（含密碼）交付他人
    ，該帳戶可能遭他人用於收受、提領、轉匯詐欺犯罪所得之
    用，並因而產生遮斷金流致使檢警難以追查之效果，仍基於
    幫助之犯意，提供前述帳戶資料以利一般洗錢犯罪實行，揆
    諸上開說明，應成立幫助一般洗錢罪、幫助詐欺取財罪。
  ㈢核被告所為，係犯刑法第30條第1項前段、第339條第1項之幫
    助詐欺取財罪及刑法第30條第1項前段、洗錢防制法第14條
    第1項之幫助一般洗錢罪。
  ㈣查被告雖將中信銀行帳戶上述資料交予綽號「賴俞雲」及其
    同夥使用，惟被告僅與綽號「賴俞雲」接觸，對於詐欺正犯
    究竟有幾人，則非其所能預見，亦無證據證明綽號「賴俞雲
    」、向告訴人顏日期、呂福信實施詐術及轉匯詐騙款項之人
    均為不同之多人，或確有3人以上之共同正犯參與本案詐欺
    取財犯行；且詐欺者之行騙手法花樣百出，並非詐欺者即當
    然使用相同手法對被害人施用詐術，況被告僅係提供人頭帳
    戶，對於詐欺者以何種方式詐欺被害人，當無從知悉，依罪
    證有疑利於被告之原則，尚難認本案有刑法第30條第1項前
    段、第339條之4第1項第2、3款之幫助犯加重詐欺取財罪之
    情形，附此敘明。
  ㈤被告以一提供中信銀行帳戶之上開資料行為，幫助詐欺正犯
    詐欺告訴人顏日期、呂福信財物既遂、幫助從事一般洗錢既
    遂行為，係以一行為而觸犯數罪名，為想像競合犯，應依刑
    法第55條前段規定，從一情節較重之幫助一般洗錢罪處斷。
  ㈥臺灣臺中地方檢察署檢察官以111年度偵字第13459號移送併
    辦部分（參見本院卷第23至25頁）即如犯罪事實欄㈡所示，
    與本案起訴被告如犯罪事實欄㈠所示部分，因被告係提供同
    一金融帳戶供詐欺成員為詐欺取財及一般洗錢犯行使用，具
    有想像競合犯之裁判上一罪關係，而為起訴效力所及，故併
    予審酌。　
  ㈦刑之減輕
　　⒈按洗錢防制法第16條第2項規定：犯前2條之罪，在偵查或
      審判中自白者，減輕其刑。被告就上開幫助一般洗錢犯行
      ，於本院審理時坦承不諱，是就其所犯一般洗錢犯行，應
      依上開規定減輕其刑。
　　⒉被告係幫助犯，審酌其幫助詐欺取財、幫助一般洗錢行為
      並非直接破壞被害人之財產法益，且其犯罪情節較詐欺取
      財、一般洗錢犯行之正犯輕微，爰依刑法第30條第2項規
      定按一般洗錢正犯之刑減輕之。並依法遞減輕之。
  ㈧爰以行為人之責任為基礎，審酌被告為圖小利，竟率爾提供
    上開帳戶之存摺、提款卡（含密碼）、網路銀行帳號（含密
    碼）予詐欺成員使用，助長詐欺取財犯罪，且同時使詐欺取
    財成員得以隱匿其真實身分，製造金流斷點，造成執法人員
    難以追查詐欺取財正犯之真實身分，徒增被害人尋求救濟之
    困難性，並造成前揭告訴人蒙受上開數額之財產損失，犯罪
    所生危害非輕；參以被告未實際參與本案詐欺取財、一般洗
    錢之正犯犯行；另被告終能坦承犯行，惟未與前述告訴人達
    成和解並賠償損失之犯後態度，兼衡其智識程度、生活狀況
    （見本院卷第137頁）等一切情狀，量處如主文所示之刑，
    並就罰金刑部分諭知易服勞役之折算標準。
四、沒收部分
　㈠查被告於偵訊、本院審理時供稱：其交付中信銀行帳戶存摺
    、提款卡（含密碼）、網路銀行帳號（含密碼）予綽號「賴
    俞雲」後，綽號「賴俞雲」當場交付2萬元報酬予其收受等
    語（見偵卷第129至131頁、本院卷第137頁），此部分為被
    告之犯罪所得，且未扣案，爰依刑法第38條之1第1項前段、
    第3項規定宣告沒收，於全部或一部不能沒收或不宜執行沒
    收時，追徵其價額。
　㈡按犯罪所得，屬於犯罪行為人者，沒收之。但有特別規定者
    ，依其規定。前二項之沒收，於全部或一部不能沒收或不宜
    執行沒收時，追徵其價額。宣告前二條之沒收或追徵，有過
    苛之虞、欠缺刑法上之重要性、犯罪所得價值低微，或為維
    持受宣告人生活條件之必要者，得不宣告或酌減之，刑法第
    38條之1第1、3項、第38條之2第2項分別定有明文。另按洗
    錢防制法第18條第1項規定：「犯第14條之罪，其所移轉、
    變更、掩飾、隱匿、收受、取得、持有、使用之財物或財產
    上利益，沒收之。」本條係採義務沒收主義，對於洗錢標的
    之財物或財產上利益，不問是否屬於行為人所有，均應依本
    條規定宣告沒收。且本條係針對洗錢標的所設之特別沒收規
    定，至於洗錢行為標的所生之孳息及洗錢行為人因洗錢犯罪
    而取得對價給付之財產利益，暨不能或不宜執行沒收時之追
    徵、沒收財產發還被害人部分，則仍應回歸適用刑法相關沒
    收規定（最高法院111年度台上字第872、879號判決要旨參
    照）。是除上述洗錢防制法第18條第1項前段規定洗錢標的
    沒收之特別規定外，刑法第38條之1第5項、第38條之2 第2
    項沒收相關規定，於本案亦有其適用。經查，被告於本案僅
    係將中信銀行帳戶存摺、提款卡（含密碼）、網路銀行帳號
    （含密碼）交予詐欺者收受、轉匯詐欺贓款使用，並未取得
    詐欺所得及一般洗錢轉帳款項。是本案洗錢標的雖未能實際
    合法發還前述告訴人，然審酌被告僅負責提供金融帳戶資料
    予詐欺者使用，而犯幫助一般洗錢罪，顯非居於主導犯罪地
    位及角色，爰依刑法第38條之2第2項規定，亦不予宣告沒收
    ，附此敘明。
據上論斷，應依刑事訴訟法第299條第1項前段，洗錢防制法第14
條第1項、第16條第2項，刑法第11條、第30條第1項前段、第2項
、第339條第1項、第55條、第42條第3項、第38條之1第1項、第3
項，刑法施行法第1條之1第1項，判決如主文。
本案經檢察官詹益昌提起公訴、檢察官柯學航移送併辦，檢察官
林卓儀、陳敬暐到庭執行職務。
中　　華　　民　　國　　111 　年　　11　　月　　8 　　日
                  刑事第四庭  審判長法  官 唐中興 
　　　　　　　　　　　　　　　　　　法  官 李宜娟
　　　　　　　　　　　　　　　　　　法  官 李怡真
以上正本證明與原本無異。
如不服本判決應於收受送達後20日內向本院提出上訴書狀，並應
敘述具體理由；其未敘述上訴之理由者，應於上訴期間屆滿後20
日內向本院補提理由書（均須按他造當事人之人數附繕本）「切
勿逕送上級法院」。
告訴人或被害人如不服判決，應備理由具狀向檢察官請求上訴，上訴期間之計算，以檢察官收受判決正本之日起算。                                             書記官  林怡君
中　　華　　民　　國　　111 　年　　11　　月　　8 　　日
附錄本案論罪科刑法條全文：
中華民國刑法第30條
幫助他人實行犯罪行為者，為幫助犯。雖他人不知幫助之情者，
亦同。
幫助犯之處罰，得按正犯之刑減輕之。

中華民國刑法第339條
意圖為自己或第三人不法之所有，以詐術使人將本人或第三人之
物交付者，處5年以下有期徒刑、拘役或科或併科50萬元以下罰
金。
以前項方法得財產上不法之利益或使第三人得之者，亦同。
前二項之未遂犯罰之。

洗錢防制法第14條
有第二條各款所列洗錢行為者，處7年以下有期徒刑，併科新臺
幣5百萬元以下罰金。
前項之未遂犯罰之。
前二項情形，不得科以超過其特定犯罪所定最重本刑之刑。